臺灣高等法院高雄分院刑事判決        100年度上易字第857號
上  訴  人
即 自 訴人    陳群英
上列上訴人因被告林芳舜業務過失傷害案件，不服臺灣高雄地方
法院100 年度審自字第21號中華民國100 年7 月29日第一審判決
，提起上訴，本院判決如下：
     主  文
上訴駁回。
     理  由
一、上訴意旨略以，上訴人即自訴人對被告提起自訴並未委任律
    師為代理人，惟刑事訴訟法第319 條第2 項：「前項自訴之
    提起，應委任律師行之」，係指被害人無行為能力、限制行
    為能力應委任律師行之，或死亡時，得由其法定代理人、直
    系血親尊親屬、配偶為之代理，原審判決違背經驗法則，且
    依同法第378 條規定，判決適用法則不當，為違背法令，為
    此依刑事訴訟法第344 條規定提起上訴，並依同法第487 條
    規定提起附帶民事訴訟損害賠償云云。
二、按自訴之提起應委任律師行之；自訴人未委任代理人，法院
    應定期間以裁定命其委任代理人；逾期仍不委任者，應諭知
    不受理之判決；刑事訴訟法第319 條第2 項、第329 條第2
    項分別定有明文。又自訴之提起採律師強制代理制度，其立
    法理由謂：「採強制委任律師為代理人之自訴制度，主要目
    的亦係在保護被害人權益，因本法第161 條、第163 條等條
    文修正施行後，刑事訴訟改以『改良式當事人進行主義』為
    原則，在強調自訴人舉證責任之同時，若任由無相當法律知
    識之被害人自行提起自訴，無法為適當之陳述，極易敗訴，
    是立於平等及保障人權之出發點，自訴採強制律師代理制度
    ，自有其意義。」等語，可知上開規定意旨，目的在藉由律
    師強制代理，落實當事人武器平等原則及基本人權之保障。
    且刑事訴訟法第319 條第2 項規定：「『前項』自訴之提起
    ，應委任律師行之」，對照同法第319 條第1 項規定：「犯
    罪之被害人得提起自訴。但無行為能力或限制行為能力或死
    亡者，得由其法定代理人、直系血親或配偶為之。」，可知
    刑事訴訟法第319 條第2 項應委任律師自訴之規定，係指同
    法第319 條第1 項全文而言，絕非僅指該條但書所定被害人
    為「無行為能力或限制行為能力或死亡者」之情形至明。
三、經查，自訴人對被告所提業務過失傷害案件，並未委任律師
    為代理人，經原審於民國100 年7 月29日依刑事訴訟法第32
    9 條第2 項規定，裁定命自訴人應於送達後7 日內補正委任
    律師為代理人，該裁定已於100 年8 月4 日經合法送達自訴
    人，有原審裁定及送達證書各1 份附卷可稽，惟自訴人逾期
    仍未遵原審裁定委任律師為代理人，其自訴程式自屬違背法
    律規定，則原審依上開說明，所為自訴不受理之判決，尚無
    不當。自訴人之上訴意旨，仍執前詞，指摘原判決不當，顯
    然誤解法律規定，為無理由，且其上訴並無理由，其又提起
    附帶民事訴訟，更無理由，均應予駁回，並不經言詞辯論為
    之。
據上論斷，應依刑事訴訟法第368條，第372條，判決如主文。
中    華    民    國   100    年    9     月    23    日
                  刑事第七庭    審判長法  官  莊飛宗
                                      法  官  謝宏宗
                                      法  官  蔡廣昇
以上正本證明與原本無異。
不得上訴。
中    華    民    國   100    年    9     月    23    日
                                      書記官  施耀程